臺灣板橋地方法院民事判決　　　　　　　　93年度建字第42號
原　　　　　告　戊○○
訴 訟 代 理 人　陳德峰律師
被　　　　　告　丙○○
　　　　　　　　庚○○
共同訴訟代理人　盧國勳律師
複　代　理　人　蔡行志律師
被　　　　　告　己○○原名陳.
上列當事人間請求給付工程款事件，於中華民國94年6 月23日言
詞辯論終結，本院判決如下：
    主          文
被告己○○應給付原告新臺幣伍拾陸萬捌仟捌佰元，及自中華民
國九十一年九月二十二日起至清償日止按週年利率百分之五計算
之利息。
原告其餘之訴駁回。
訴訟費用由被告己○○負擔。
本判決第一項於原告以新臺幣貳拾萬元為被告己○○預供擔保後
，得為假執行。
原告其餘假執行之聲請駁回。
    事 實 及 理 由
壹、程序方面：被告己○○經合法通知，未於言詞辯論期日到場
    ，核無民事訴訟法第386 條各款所列情形，爰依原告之聲請
    ，由其一造辯論而為判決。又被告己○○原名陳再添，於93
    年2 月18日改名為己○○，有戶籍謄本在卷可稽，應以其更
    名後之現在姓名記載之，合先敘明。
貳、當事人之主張：
一、原告方面：
    聲明請求：被告應連帶給付原告新臺幣（下同）568,800 元
    ，及自民國91年9 月22日起至清償日止按週年利率百分之五
    計算之利息。並陳明原告願供擔保以代釋明，請准宣告假執
    行。其陳述及所提出之證據如下：
(一)被告三人為伊瓦洛複合式餐坊（後改名為伊凡妮餐坊）之股
    東，91年8 月原告承攬伊瓦洛複合式餐坊之裝潢工程，總價
    金568,800 元，業於91年9 月14日完工，伊瓦洛複合式餐坊
    並於同年月22日開幕，被告竟未於原告如期完工後，給付原
    告工程款，經催討均置之不理，爰依民法第490 條第1 項、
    第504條第1項前段之承攬關係提起本件訴訟。
(二)證據：提出91年12月6 日律師函、估價單等影本為證據，並
    聲請訊問證人丁○○、壬○○○、甲○○。
二、被告方面：
    聲明：請求駁回原告之訴及假執行之聲請；並陳明如受不利
    之判決，願供擔保請求免為假執行。其陳述及所提出之證據
    如下：
(一)被告丙○○、庚○○並非系爭承攬契約當事人：系爭餐廳裝
    潢工程之承攬契約，由起訴狀證二號原告出具估價單所示，
    係由「伊瓦洛」即陳彥任（即被告陳再添）與原告所簽訂，
    此徵諸證人丁○○、甲○○於　鈞院之證述，餐廳裝潢是由
    陳彥任找原告裝潢的（詳　鈞院93年9 月13日言詞辯論筆錄
    第8 頁），足以證之。依契約相對性原則，原告訴請非契約
    當事人之被告丙○○及庚○○給付工程尾款，容有違誤。
(二)伊瓦洛餐坊係獨資商號並非合夥，而被告丙○○、庚○○亦
    非伊瓦洛餐廳之股東：
  (一)新莊伊瓦洛餐廳與台北伊瓦洛餐廳均是被告陳彥任一人獨自
    經營之獨資商號，由證人甲○○證稱：「（陳彥任是自己做
    的還是找人合夥。）台北、新莊的伊瓦洛餐坊都是他一人負
    責的，我有聽他說過要找人合夥，但詳細情形我並不清楚。
    」（詳見同上筆錄第4 頁）而證人丁○○亦證稱：「（餐廳
    的事務是由誰負責？）大小事情都是由陳彥任負責的，餐廳
    內收支帳目也都是陳彥任負責管理，叫貨採購、食品也都由
    陳彥任負責的，林黃二人都沒有參與叫貨採購食品」（見同
    上筆錄第8 頁）。且證人乙○○亦證稱：「（餐廳是獨資還
    是合資？）獨資。」；「（登記負責人為何人？）餐廳登記
    負責人是我。」；「（為何要登記你的名字？）我是掛名而
    已。」（見　鈞院94年3 月22日言詞辯論筆錄第4 頁）。由
    上述伊瓦洛餐廳員工證人之證詞均足以證明「伊瓦洛」是獨
    資商號，而實際負責人是被告陳彥任。
  (二)被告陳彥任於新莊伊瓦洛餐廳開幕營業後，雖曾邀約被告丙○○、庚○○出資共同經營，惟被告二人對餐廳之經營不熟
    ，且在洽談過程中，就有許多廠商債權人及「錢莊」債權人
    登門催討債務亦有積欠員工薪資情形，被告陳彥任亦經常向
    被告丙○○週轉調現，於是被告丙○○、庚○○並沒有允諾
    ，亦未出資入股伊瓦洛餐廳，自非伊瓦洛餐廳股東，此由證
    人甲○○證稱：「我不認為丙○○、庚○○是老闆，因為從
    頭到尾都只有陳彥任一人在管事情，陳彥任說他自己是老闆
    ，陳彥任私下跟我說過要找他們兩人來做股東，但是詳細情
    形我也不清楚，我也沒有看過他們三人簽訂合約。」（見同
    上筆錄第五頁）足以證明陳彥任曾邀約被告入股之情形，如
    被告二人出資入伊瓦洛餐廳，理應共同參與餐廳之經營，且
    如有入股資金掖助，該餐廳不會只經營一個多月就倒閉（參
    　鈞院93年9 月13日言詞辯論第4 、6 頁甲○○、林鴻明之
    證詞），而陳彥任亦無須避債而逃匿無。且證人丁○○及
    其他員工亦不會只向陳彥任領一次薪水之後就領不到，如有
    合夥，自可向其他合夥人領取薪資，此外，陳彥任為解決其
    債務，亦常以入股名義常向員工及他人借錢情形。
  (三)退萬步言，縱認被告丙○○、庚○○為伊瓦洛餐廳之股東（
    假設語，非自認）則以前述證人即餐廳員工甲○○、丁○○
    到庭之證述內容觀之，除無法明確陳述被告三人究有何相互
    出資之具體內容？其所稱之股東係何性質？且由證人前開所
    陳，被告林黃二人亦無同經營「伊瓦洛」之情形，自始至終
    均由被告陳彥任（即陳再添）所獨自經營，核其性質則充其
    量被告林黃二人亦可能只為隱名合夥人（假設語非，非自白
    ），且原告訴訟代理人亦曾多次　自陳被告三人可能有隱名
    之合夥的關係（見鈞院93年7 月12日言詞辯論筆錄第2 頁，
    94年3 月22日言詞辯論時亦再次陳稱隱名合夥），則依民法
    第704 條第2 項規定，隱名合夥人對出名營業人所為之行為
    ，對於第三人不生權利義務之關係。準此觀之，原告訴請被
    告林黃二人連帶給付工程款，亦屬無據。
(三)綜上所陳，原告泛言被告丙○○、庚○○為「伊瓦洛」股東
    ，依承攬關係請求被告二人連帶付承攬報酬，然並未無積極
    舉證證明伊瓦洛餐坊係被告三人所合夥經營，其主張自無足
    採。
(四)證據：聲請訊問證人乙○○、辛○○、顧生俍。
參、得心證之理由：
一、關於被告己○○（原名陳再添，於93年2月18日第1次改名）
    部分：
    原告主張之前揭事實，業據提出與其陳述相符之91年12月6
    日律師函、估價單等影本為證據，且該估價單並有被告己○○以陳彥任名義簽名於其上；且按被告已於相當時期受合法
    之通知，而於言詞辯論期日不到場，亦未提出準備書狀爭執
    者，依民事訴訟法第280條第3項規定，準用同條第1項之規
    定，視同自認。本件被告己○○於言詞辯論期日前相當時期
    受合法通知，卻未於言詞辯論期日到場，又未提出準備書狀
    爭執，自應依法視為對原告主張之事實自認，則自足認為原
    告前述主張之事實為真實。從而，原告主張依承攬之法律關
    係，訴請被告己○○給付承攬報酬工程款，及自工程完工之
    日起按法定利率年息百分之五計算之利息，即屬正當，應予
    准許。
二、關於被告丙○○、庚○○等二人部分：
(一)按當事人主張有利於己之事實者，就其事實有舉證之責任，
    但法律別有規定或依其情形顯失公平者，不在此限，民事訴
    訟法第277條定有明文。本件原告主張被告丙○○、庚○○
    等2人為被告己○○之合夥人，應與被告己○○就上開承攬
    報酬負連帶清償責任，但為被告丙○○、庚○○等2人所否
    認，則原告自應就此一有利於己之事實，負舉證之責。
(二)依據原告所提出之被告己○○委任律師所發出之91年12月6
    日律師函內，前述伊瓦洛餐廳係被告己○○與被告丙○○、
    庚○○等2 人合夥經營之事業，因主張被告丙○○、庚○○
    等2 人為被告己○○之合夥人，然該律師函僅引述被告己○○之意見，並未經被告丙○○、庚○○等2 人確認，且被告
    丙○○、庚○○等2 人亦否認其內容之真正，自不能僅依該
    律師函內被告己○○之陳述即認定被告丙○○、庚○○等2
    人為被告己○○之合夥人，雖原告又主張被告三人間可能有
    隱名合夥的關係，然依民法第704 條第2 項規定，隱名合夥
    人就出名營業人所為之行為，對於第三人，不生權利義務之
    關係，被告等三人縱有原告所指之隱名合夥關係存在，原告
    亦不得對被告丙○○、庚○○等二人逕行起訴請求，況原告
    並不能就被告三人間有隱名合夥關係之事實舉證證明，原告
    此部分之主張自非可採。
(三)原告主張被告三人間為合夥關係，惟依證人甲○○到庭所述
    ，台北、新莊的伊瓦洛餐坊都是被告己○○伊人負責的（見
    本院93年9 月13日言詞辯論筆錄，卷第44頁），而證人丁○○到庭所述，被告己○○（陳彥任）介紹說他們（指被告丙○○、庚○○等2 人）也是股東，己○○說他們三人為合夥
    關係（見同上，頁第46頁），而證人辛○○則稱丙○○應該
    沒有參與餐廳營運（見本院94年1 月27日言詞辯論筆錄，卷
    第78頁），及餐廳掛名負責人乙○○到庭陳稱老闆是被告己○○，該餐廳是獨資（見本院94年3 月22日言詞辯論筆錄，
    卷第86頁以下），均無從證明原告主張被告三人間有合夥關
    係存在之事實為真實，原告此部分主張自非可採，而被告丙○○、庚○○等2 人抗辯稱伊瓦洛餐坊乃被告己○○獨資經
    營之事實，當非無可採。又按合夥財產不足清償合夥之債務
    時，各合夥人對於不足之額，連帶負其責任，為民法第681
    條所明定，各合夥人對於合夥所負之債務僅於合夥財產不足
    清償時，負補充的連帶責任，原告逕對被告丙○○、庚○○
    等2 人已有未合，況原告猶不能對被告等三人間有合夥關係
    存在之事實舉證證明，則原告對於被告丙○○、庚○○等2
    人之請求自非有理由，應予駁回。
肆、假執行之宣告：原告陳明願供擔保以代釋明聲請宣告假執行
    ，核其勝訴部份，合於法律規定，爰酌定相當之擔保金額就
    其勝訴部分為准予假執行之宣告；原告其餘假執行之聲請，
    因該部分訴之駁回而失所附麗，應併予駁回。
伍、本件事證已臻明確，兩造其餘主張及攻擊防禦方法與證據，
    經本院斟酌後，與本件判決結果已不生影響，故不一一論列
    ，附此敘明。
陸、結論：原告之訴為一部有理由，一部無理由，依民事訴訟法
    第385條第1項前段、第79條、第85條第1項、第390條第2項
    ，判決如主文。
中　　華　　民　　國　　94　　年　　6 　　月　　30　　日
                  民事第一庭法  官  許  瑞  東
以上正本證明與原本無異
如對本判決上訴，須於判決送達後20日內向本院提出上訴狀
中　　華　　民　　國　　94　　年　　6 　　月　　30　　日
                            書記官  賴  玉  芬
